【裁判字號】    90,台上,1198
【裁判日期】    900307
【裁判案由】    公共危險等
【裁判全文】
最高法院刑事判決                                九十年度台上字第一一九八號
    上   訴   人  台灣高等法院高雄分院檢察署檢察官
    上訴人即被告  丙○○
                  乙○○
                  戊○○
                  丁○○原名.
                  甲○○
右上訴人等因被告等公共危險等案件，不服台灣高等法院高雄分院中華民國八十九年
八月十六日第二審更審判決（八十九年度上更（一）字第一六號，起訴案號：臺灣高
雄地方法院檢察署八十七年度偵字第三四○○、三四四一、七六三八、七六三九、八
六七八、九五七○、一一九一四、一二○七五號），提起上訴，本院判決如左：
    主  文
原判決關於丙○○、甲○○、戊○○及乙○○部分撤銷，發回台灣高等法院高雄分院
。
其他上訴駁回。
    理  由
一、撤銷發回部分
本件原判決論上訴人丙○○以教唆未經許可，持有手槍罪，處有期徒刑陸年，併科罰
金新臺幣伍拾萬元，罰金如易服勞役，以罰金總額與陸個月之日數比例折算，並應於
刑之執行完畢或赦免後，令入勞動場所，強制工作參年；甲○○以未經許可寄藏手槍
，累犯罪，處有期徒刑陸年，併科罰金新臺幣伍拾萬元，罰金如易服勞役，以罰金總
額與陸個月之日數比例折算，並於刑之執行完畢或赦免後，令入勞動場所，強制工作
參年；戊○○及乙○○以共同以非法方法，剝奪人之行動自由罪，各處有期徒刑拾月
；固非無見。
惟查：（一）按刑事訴訟法第三百七十一條規定得不待被告陳述逕行判決者，以被告
經合法傳喚無正當理由不到庭為限。查原審所定民國八十九年八月九日下午三時十分
審理之傳票，雖於同年七月二十八、二十九日送達至上訴人戊○○之住、居所即「高
雄縣鳳山市○○路八十四巷二十二號」「嘉義市○○里○○○街十八號」，惟據上訴
人戊○○八十九年九月二十日上訴理由狀所載，其於八十九年八月九日之審理期日前
，即已於台灣武陵外役監獄服刑云云，並提出八十九年八月二日戊○○自台灣武陵外
役監獄寄出之家書影本一紙為證，苟戊○○所陳屬實，其似有事實上不能到庭應訊之
正當理由，究竟實情為何，原審未予查明，即不待其陳述逕行判決，致其所踐行之訴
訟程序是否適法，本院無憑判斷。（二）原判決事實欄第四段認定：上訴人丙○○、
乙○○、甲○○、戊○○四人，與綽號「阿森」及「日本」者之二名成年男子共同基
於傷害及妨害自由之故意，先後圍毆、電擊被害人李錚、沃機高成傷，並脅迫其書寫
自白書等情（原判決第七頁第八至十行）。嗣於理由欄三之(二)段說明：上訴人丙○○
先後非法剝奪李錚、沃機高行動自由以及傷害其二人身體犯行部分，係基於概括犯意
而為之，應論以連續犯一罪（原判決第二○頁倒數第九至五行）；同上理由欄三之(三)
段則稱：上訴人乙○○及戊○○於同一時段非法剝奪李錚、沃機高行動自由以及傷
害其二人身體之犯行，侵害二人之法益，係一行為觸犯數罪名，為同種之想像競合犯
（原判決第二一頁第五至九行），就共犯所為同一犯行，前後說明齟齬不一，致判決
理由矛盾。且就上訴人甲○○共犯部分，究應成立連續犯或想像競合犯，亦未敘明，
尤嫌判決理由不備，均難謂合。況如上訴人丙○○此部分應成立連續犯，原判決事實
欄第四段就其是否基於概括犯意而為之，並未記載，其理由之說明欠缺事實之依據，
亦非適法。（三）原判決事實欄第二段記載：丙○○基於教唆持槍恐嚇之故意，於八
十七年一月十六日深夜，在高雄市○鎮區○○街三十八號，教唆甲○○至國登公司負
責人洪金富住宅「放炮」，意即請其至洪金富家中開槍示警云云（原判決第五頁倒數
第八至六行）；又於事實欄第四段認定：丙○○於八十七年一月二十八日及二十九日
，以電話分別邀沃機高及李錚於八十七年一月三十日前來高雄市生百公司見面，丙○
○並基於教唆持槍恐嚇之故意，於當日以電話通知甲○○再糾集友人，於八十七年一
月三十日上午，至高雄市○鎮區○○街三十八號生百公司之實際營業處會合，且要甲
○○攜帶槍支備用等情（原判決第六頁倒數第二行至第七頁第二行）。然就丙○○上
開二次無論時間、地點及目的均不同之教唆犯罪行為，究係基於各別犯意所為，或基
於概括犯意而為之，原審未詳為調查，在事實欄明白記載，並於理由內敘明其所憑之
證據及理由，自有判決理由不備及職權調查未盡之違法。（四）刑法第三十八條第一
項第二款所規定供犯罪所用之物得沒收者，以屬於犯人者為限，且須於犯罪事實中有
明確之記載，始為合法。原判決僅於事實欄認定：上訴人等持棒球棒及鋼束棒毆打被
害人等情。而就該棒球棒及鋼束棒究係何人所有，並未明白記載（原判決第八頁第一
行），卻逕於理由中說明該扣案棒球棒及鋼束棒各一支為上訴人丙○○所有，且為上
訴人丙○○、乙○○、戊○○、甲○○共同供犯罪所用之物，依刑法第三十八條第一
項第二款之規定宣告沒收之（原判決第二五頁倒數第九至七行），致其沒收欠缺事實
之依據，已有違誤。又如何認定該扣案之棒球棒及鋼束棒為上訴人丙○○所有，並未
說明其憑據，亦有理由不備之違法。以上或為上訴意旨所指摘，或為本院得依職權調
查之事項，應認原判決關於上訴人丙○○、甲○○、戊○○及乙○○部分仍有撤銷發
回之原因。至公訴意旨另指上訴人乙○○、戊○○另涉寄藏持有手槍罪嫌，原判決認
該部分之犯罪不能證明而不另諭知無罪部分，因公訴人認此部分與前開論罪之妨害自
由及傷害事實，具有裁判上一罪之關係起訴，基於審判不可分原則，應一併發回，附
此明。
二、上訴駁回部分
按刑事訴訟法第三百七十七條規定，上訴於第三審法院，非以判決違背法令為理由，
不得為之。是提起第三審上訴，應以原判決違背法令為理由，係屬法定要件。如果上
訴理由狀並未依據卷內訴訟資料，具體指摘原判決不適用何種法則或如何適用不當，
或所指摘原判決違法情事，顯與法律規定得為第三審上訴理由之違法情形，不相適合
時，均應認其上訴為違背法律上之程式，予以駁回。本件原判決論上訴人丁○○（原
名蔡仁和）以行使偽造私文書，足以生損害於公眾及他人罪，判處有期徒刑肆月。係
依憑上訴人丁○○於調查局訊問及檢察官偵查中之自白，嗣於第一審法院及檢察官偵
查中復均供承每張偽造之通聯紀錄，以新台幣二千元賣予丙○○無訛，參酌證人吳美
秀於檢察官偵查中之證詞，中華電信公司台灣南區電信公司南高雄營區處八十七年四
月二十二日南高服八十七字第二四六號函及中華電信公司台北區電信分公司八十七年
四月二十九日帳查發八十七字第五三九號函（證明上訴人偽造之本件通聯紀錄與該公
司之正確通聯紀錄內容不符）等證據資料，而為論斷，已敘述其所憑之證據及論斷之
理由。並以上訴人丁○○否認犯罪及所為辯解，為事後飾卸之詞，並無足取，在理由
內依憑調查所得證據詳加指駁，並說明同案被告丙○○提出之錄影帶一捲，無從採為
有利於上訴人丁○○之認定之理由。從形式上觀察，原判決並無違背法令之情形存在
。丁○○上訴意旨置原判決所為明白論斷於不顧，專憑其個人之意見，就原判決理由
已經詳細說明之事項，及原審採證認事之職權行使，漫事爭執，並泛指原判決有應於
審判期日調查之證據而未予調查之違法，難認已符合首揭法定之第三審上訴要件。其
上訴違背法律上之程式，應予駁回。
據上論結，應依刑事訴訟法第三百九十七條、第四百零一條，第三百九十五條前段，
判決如主文。
中      華      民      國     九十     年      三      月      七      日
                              最高法院刑事第十二庭
                                  審判長法官  林  增  福
                                        法官  邵  燕  玲
                                        法官  吳  昆  仁
                                        法官  陳  世  雄
                                        法官  惠  光  霞
      右正本證明與原本無異
                                              書  記  官
中      華      民      國     九十     年      三      月     十三     日


司法院資訊處製作；財團法人民間司法改革基金會備份。
